【裁判字號】    91,上更(二),920
【裁判日期】    920429
【裁判案由】    毒品危害防制條例
【裁判全文】
臺灣高等法院刑事判決                      九十一年度上更（二）字第九二○號
    上  訴  人
    即  被  告  丁○○
    選任辯護人  金志雄  律師
右上訴人因違反毒品危害防制條例案件，不服臺灣板橋地方法院八十九年度訴字第一
四九０號，中華民國九十年四月二十三日第一審判決（起訴案號：臺灣板橋地方法院
檢察署八十八年度偵字第二六九二三號），提起上訴，經判決後，由最高法院第二次
發回更審，本院判決如左：
    主    文
原判決關於丁○○部分撤銷。
丁○○無罪。
    理    由
一、公訴意旨略以：丁○○意圖牟利，基於概括之犯意，自民國八十八年初起，至八
    十八年十月間止，以每小包安非他命新台幣（下同）一千元之代價，連續販賣第
    二級毒品安非他命予丙○○；其方式均由丙○○主動以0000000000號
    行動電話與丁○○聯絡，再由丁○○指定交易之時間地點（地點通常在台北縣泰
    山鄉○○路或中山路附近），每次買賣安非他命之數量一至五包不等，前後買賣
    之次數達三十次左右，嗣於八十八年十二月十五日晚間，丙○○主動向警方供述
    上情，並再撥打0000000000號行動電話，向丁○○表示要購買安非他
    命，丁○○則指定丙○○於八十八年十二月十六日凌晨零時三十分許，至台北縣
    新莊市○○路旁會面並交易安非他命，丁○○遂於八十八年十二月十五日二十三
    時許，在台北縣泰山鄉○○路之高速巴士站內，先向乙○○（乙○○所涉販賣第
    二級毒品部分，業據判處有期徒刑七年四月確定）以五千元之代價購買安非他命
    四包，並將該四包安非他命暫時寄放在乙○○身上，而與乙○○共同基於犯意之
    聯絡，於八十八年十二月十六日凌晨零時三十分許，一同至台北縣新莊市○○路
    旁與丙○○交易安非他命，抵赴該址時即為在場之員警當場逮捕，並自乙○○身
    上起獲安非他命八小包（另四小包為乙○○所有、八小包淨重五．九公克），因
    認丁○○涉有共同販賣第二級毒品安非他命罪嫌云云。
二、本件公訴人認被告涉有前開共同販賣第二級毒品安非他命罪嫌，無非以同案被告
    乙○○於警訊中坦承不諱，且經證人丙○○之指證歷歷，並有安非他命八小包扣
    案可資佐證云云為其論據。然訊據上訴人即被告丁○○堅決否認有共同販賣第二
    級毒品安非他命犯行，辯稱：伊並未販賣第二級毒品安非他命予丙○○，查獲當
    天其與乙○○原係相約打電動玩具，深夜自台北縣五股新台五路欲返回泰山住處
    ，途中因肚子痛，乃停車在現場尋找廁所而為警查獲，其並不認識丙○○等語。
三、經查：
（一）按販賣毒品罪乃侵害社會法益之犯罪，然其事涉罪名及刑罰甚鉅，被告有無販
      賣安非他命，自應就其有無販入或賣出、交易人物對象、時間、地點、金額、
      及其獲利等均應審慎認定，尤應採嚴格證據主義。而質諸證人丙○○於民國八
      十八年十二月十六日警訊時指稱：「其向被告丁○○購買安非他命之次數（大
      約三十次），時間（自八十八年初至民國八十八年十月中旬或下旬）、地點（
      台北縣泰山鄉○○路旁、明志路及中山路旁）、數量（無法確定）及價錢（每
      小包一千元）等（見偵卷第十二頁、第十三頁）。然嗣於原審訊問時則稱：向
      被告購買安非他命之次數（沒有三十次那麼多，我只向他拿過二、三次，是警
      察自己寫的，再叫我念錄音的）、時間（民國八十八年十一月左右開始買）、
      地點（都在我住處）、數量及價錢（我都買五千元或半兩左右）（見原審卷第
      五十四頁、第五十五頁），證人丙○○先後供詞不一，已難遽信。嗣並於原審
      訊問時與被告對質，而供稱根本不認識被告，其係向阿欽購買的，從沒有說過
      丁○○三個字，並否認被告為其上線等語（見原審第六十六頁、第六十七頁、
      第七十三頁、第七十四頁）。又證人丙○○於本院先後證稱：「我曾打電話給
      阿欽，但該電話已停機打不通，警察告訴我捉到那個人，但沒有讓我看，我不
      認識丁○○，直到原審時法官要我指認才看到被捉的人，我發現不是在庭的這
      一位丁○○等語（見本院更一卷第六十四頁、第六十五頁）、「當時在警訊時
      ，我並沒有在警員面前與丁○○當面對質，當時在警訊製作筆錄時，並沒有看
      到丁○○，以為他就是阿欽」等語（見本院更二卷九十一年十二月二十三日訊
      問筆錄）、「（當時在本院更一審你與警察當庭對質時，你說些什麼？）我說
      是我自己自首要抓人，是就是，不是就不是，明明不是，我怎麼能害人」、「
      我沒有跟在庭之被告買過安非他命」等語（見本院更二卷九十一年十二月二十
      三日訊問筆錄），此與當時案發在場執勤員警甲○○於本院證稱：「小隊長他
      們就逮捕被告二人，並帶回警局，逮捕時我也有出面，但丙○○沒有出面」等
      語（見本院更二卷九十二年三月十三日訊問筆錄），顯然當時證人丙○○確實
      未經當面對質及指認，是此，顯然證人丙○○所指證之對象有誤，以為丁○○
      即是阿欽本人。
（二）再者，證人丙○○及證人（即員警）甲○○就引出上線所提供之內容，亦有矛
      盾，諸如證人丙○○證稱：「打0000000000給阿欽，但該電話已停
      機打不通」、「（打不通時有無聽到語音信箱請你轉打另一支電話？）沒有」
      、「（打不通之後員警如何處理？）我有跟他說那個人都在泰林路那邊出現，
      他們載我到那邊繞繞看，有二部車，我坐另一部，繞一繞，另一部車打電話到
      我坐的那部車，說發現一部小發財車，他們抓到阿欽」等語（見本院更二卷九
      十一年十一月二十三日訊問筆錄）。然復質諸證人（即員警）甲○○陳稱：「
      （丙○○有無撥打0000000000電話？）有，用我的行動電話在警局
      打一次，車上打好幾次，打過去有語音請來電者撥打另一個電話號碼0000
      000000號」、「（為何第一次撥打0000000000不通，第二次
      會是語音信箱）我也不知道」云云（見本院更二卷九十二年三月十三日訊問筆
      錄），一者說該0000000000電話已經停機，另一證人則說不通而進
      入語音信箱，顯見該二人之證詞就如何引出上線之行動電話00000000
      00互有出入，足徵被告所辯：當天我根本沒有接到任何電話，此00000
      00000亦非我的行動電話；且證人丙○○稱在抓到我之前打上開電話已經
      停用，為何還能再轉接到另一支0000000000號？足證丙○○及甲○○之上開證詞，互不相符，要難採為不利被告之證據。
（三）又乙○○於警訊時陳稱，扣案之八包安非他命係與被告所共有，其中四包已以
      四千元賣給被告，惟仍放其身上云云（見偵卷第九頁背面），然其後均改稱八
      包皆其一人所有等語（見偵卷第三十七頁、原審卷第七十二頁、第七十三頁、
      第一三四頁），其前後不一之供述，已難憑信。且該八包安非他命係在乙○○
      身上所搜出，被告既未持有，且依丙○○之最初供述被告購買安非他命一包一
      千元，又依公訴人所指被告向吳懿華購買四包安非他命五千元，被告若要轉賣
      給丙○○，又如何待以營利？是被告辯稱伊不知道乙○○身上有安非他命，亦
      不認識丙○○亦未販毒品安非他命予丙○○，且其當時係在上廁所聽到被抓，
      如果心虛早就跑了等詞，誠屬可信。
（四）綜上所述，就證人丙○○、甲○○、吳懿華之上開前後不一之證詞，要難採為
      被告犯罪之證據，且查被告販賣安非他命予丙○○之數量、時間、地點均乏確
      切證據足資證明，而原審經對質後，證人丙○○堅稱被告非其所指阿欽之人，
      此外，復查無其他積極證據足資證明被告確有公訴人所指之犯行，自屬不能證
      明被告犯罪。原審遽予被告論罪科刑，自有未洽，被告執此上訴指摘原判決此
      部分不當，為有理由，自應由本院就被告部分加以撤銷改判，並依法為無罪之
      諭知。
據上論斷，應依刑事訴訟法第三百六十九條第一項前段、第三百六十四條、第三百零
一條前段，判決如主文。
本案經檢察官施慶堂到庭執行職務。
中      華      民      國    九十二    年      四      月    二十九    日
                            臺灣高等法院刑事第十五庭
                                審判長法  官  房  阿  生
                                      法  官  雷  元  結
                                      法  官  蔡  光  治
右正本證明與原本無異。
檢察官如不服本判決，應於收受送達後十日內向本院提出上訴書狀，其未敘述上訴之
理由者並得於提起上訴後十日內向本院補提理由書（均須按他造當事人之人數附繕本
）。
                                      書記官  王  才  生
中      華      民      國    九十二    年      五      月      一      日


司法院資訊處製作；財團法人民間司法改革基金會備份。
